【裁判字號】    99,聲,333
【裁判日期】    991028
【裁判案由】    確定訴訟費用額
【裁判全文】
臺灣高等法院民事裁定                   99年度聲字第333號
原      告  李國颯
上列原告與被告陳進益、國鼎保全股份有限公司間請求侵權行為
損害賠償事件，原告前經本院准予訴訟救助，業經終局判決確定
，應依職權確定訴訟費用額，本院裁定如下：
    主  文
原告應向本院繳納之訴訟費用額確定為新臺幣貳拾參萬陸仟捌佰
陸拾捌元，及自本裁定送達之翌日，起至清償日止，按年息百分
之五計算之利息。
    理  由
一、按經准予訴訟救助者，於終局判決確定或訴訟不經裁判而終
    結後，第一審受訴法院應依職權以裁定確定訴訟費用額，向
    應負擔訴訟費用之當事人徵收之，民事訴訟法第114條第1項
    定有明文。次按法院未於訴訟費用之裁判確定其費用額者，
    第一審受訴法院於該裁判有執行力後，應依聲請以裁定確定
    之；依第一項確定之訴訟費用額，應於裁定送達之翌日起，
    加給按法定利率計算之利息；應負利息之債務，其利率未經
    約定，亦無法律可據者，週年利率為百分之五，民事訴訟法
    第91條第1項、第3項、民法第203條亦分別有明文規定。另
    按上訴人無資力委任訴訟代理人者，得依訴訟救助之規定，
    聲請第三審法院為之選任律師為其訴訟代理人；第三審律師
    之酬金，為訴訟費用之一部，並應限定其最高額；又法院或
    審判長依法律規定，為當事人選任律師為特別代理人或訴訟
    代理人者，其律師之酬金由法院或審判長酌定之；前項酬金
    及第466條之3第1項之酬金，為訴訟費用之一部，民事訴訟
    法第466條之2第1項、第466條之3第1項、第77條之25第1項
    、第2項前段亦分別定有明文。末按律師酬金由各審法院依
    聲請或依職權裁定其數額，司法院民國（下同）92年8月26
    日（92）院台廳民一字第22046號令訂定發布，並自同年9
    月1日施行之「法院選任律師及第三審律師酬金核定支給標
    準」第3條亦有明文規定。
二、本件原告係於96年9月4日向本院刑事庭提起刑事附帶民事
    訴訟，請求被告陳進益、國鼎保全股份有限公司（下稱國
    鼎保全公司，與陳進益合稱被告，若單指其中1人，則逕稱
    其名）連帶給付新台幣（下同）3,108萬9,172元（內含刑事
    附帶民事訴訟合法之1,500萬0,450元及不合法之1,608萬8,7
    22元）、國鼎保全公司給付2,300萬元（刑事附帶民事訴訟
    不合法，詳如後述），繫屬於本院96年度重附民字第55號。
    而上開事件嗣經本院刑事庭於96年9月21日裁定移送前來，
    有原告之刑事附（帶）民事損害賠償起訴狀、本院96年度重
    附民字第55號裁定各1份附卷可稽（見本院96年度重附民卷
    第1頁至第95頁、第101頁）。而上開本院刑事庭移送前來之
    案件，依刑事訴訟法第504條第2項規定，免納裁判費。
三、經查：
    (一)原告刑事附帶民事訴訟合法部分：
      (1)就原告請求被告連帶給付之1,500萬0,450元部分，本院
        於97年11月5日以96年度重訴字第59號判決被告應連帶
        給付原告1萬0,450元，而駁回原告其餘之訴，有本院上
        開民事判決書影本1份存卷可參（見本院卷第6頁至第10
        頁）。故原告就此部分敗訴之金額為1,499萬元（計算
        式為：1,500萬0,450元－1萬0,450元＝1,499萬元）。
      (2)嗣原告就其敗訴部分，全部聲明不服，提起上訴，繫屬
        於最高法院98年度台上字第1499號事件。因原告就上訴
        所得之利益為1,499萬元，依民事訴訟法第77條之16第1
        項規定，本應徵裁判費21萬5,868元，惟因本院前於97
        年4月21日以97年度聲字第35號裁定准予原告訴訟救助
        ，依民事訴訟法第111條規定，准予訴訟救助於上訴亦
        有效力。故原告前揭上訴第三審事件，依民事訴訟法第
        110條第1項第1款規定，暫免繳納裁判費（此部分暫免
        繳納之裁判費為21萬5,868元）。
      (3)原告上開提起上訴部分，經最高法院於98年8月20日以
        98年度台上字第1499號民事裁定駁回上訴確定，並於主
        文第二項諭知上訴訴訟費用由上訴人（即原告）負擔，
        有最高法院上開判決影本1份附卷可憑（見本院卷第16
        頁至第18頁）。
      (4)綜上，依民事訴訟法第114條第1項前段規定，原告此部
        分應繳納之裁判費為21萬5,868元。
    (二)原告刑事附帶民事訴訟不合法部分：
      (1)就原告請求被告連帶給付1,608萬8,722元及請求國鼎保
        全公司給付2,300萬元部分，均因不符合刑事訴訟法第
        487條規定，依刑事訴訟法第502條第1項前段之規定，
        本院刑事庭本應以判決駁回原告此部分之訴，雖然誤以
        裁定移送於本院民事庭，惟原告之訴不合法，不因該移
        送裁定而受影響，本院乃於97年11月5日以96年度重訴
        字第59號裁定駁回原告之訴，有本院上開民事裁定書影
        本1份在卷可參（見本院卷第11頁至第15頁）。故原告
        此部分敗訴之金額為3,908萬8,722元（計算式為：1,60
        8萬8,722元＋2,300萬元＝3,908萬8,722元）。
      (2)嗣原告就其敗訴部分，全部聲明不服，提起抗告，繫屬
        於最高法院98年度台上字第643號事件。依民事訴訟法
        第77條之18規定，本應徵裁判費1,000元，惟亦因本院
        前於97年4月21日以97年度聲字第35號裁定准予原告訴
        訟救助，依民事訴訟法第111條規定，准予訴訟救助於
        抗告亦有效力。故原告前揭抗告第三審事件，依民事訴
        訟法第110條第1項第1款規定，暫免繳納裁判費（此部
        分暫免繳納之裁判費為1,000元）。
      (3)原告上開提起抗告部分，經最高法院於98年8月20日以9
        8年度台上字第643號民事裁定駁回抗告確定，並於主文
        第二項諭知抗告訴訟費用由抗告人（即原告）負擔，有
        最高法院上開判決影本1份附卷可憑（見本院卷第19頁
        至第20頁）。
      (4)綜上，依民事訴訟法第114條第1項前段規定，原告此部
        分應繳納之裁判費為1,000元。
    (三)原告聲請第三審法院為其選任律師為訴訟代理人部分：
      (1)原告於提起上訴、抗告第三審之際，併聲請最高法院為
        其選任律師為訴訟代理人，經最高法院於98年4月16日
        以98年度台聲字第351號裁定選任律師歐翔宇為原告之
        訴訟代理人，有該裁定影本1份在卷可稽（見本院卷第
        21頁）。
      (2)因最高法院以裁定分別駁回原告之上訴與抗告，並諭知
        上訴訴訟費用、抗告訴訟費用由原告負擔乙節，已如前
        述。而原告向最高法院聲請核定第三審律師酬金費用事
        件，亦經最高法院於99年1月7日以99年度台聲字第6號
        裁定核定為2萬元，有最高法院前開裁定1份存卷可憑（
        見本院卷第3頁）。揆諸前開說明，前開酬金，為訴訟
        費用之一部，並應由原告負擔。
    (四)綜上所述，本件原告應負擔之訴訟費用額為23萬6,868元
      （計算式為：21萬5,686元＋1,000元＋2萬元＝23萬6,868
      元），並依民事訴訟法第91條第3項、民法第203條規定，
      諭知應自本裁定送達翌日起，至清償日止，按法定利率即
      年息百分之5計算之利息，原告應向本院繳納之。
四、據上論結，爰依民事訴訟法第114條第1項、第91條第3項，
    裁定如主文。
中    華    民    國    99    年    10    月    28    日
                    民事第十五庭
                        審判長法  官  王聖惠
                              法  官  呂淑玲
                              法  官  邱瑞祥
正本係照原本作成。
如不服本裁定，應於收受送達後10日內向本院提出抗告狀，並應
繳納抗告費新台幣１千元。
中    華    民    國    99    年    10    月    29    日
                              書記官  明祖星

司法院資訊處製作；財團法人民間司法改革基金會備份。
